【裁判字號】    98,監宣,1
【裁判日期】    990129
【裁判案由】    監護宣告
【裁判全文】
臺灣新竹地方法院民事裁定               98年度監宣字第1號
聲  請  人  乙○○
相  對  人  甲○○
上列聲請人聲請監護宣告事件，本院裁定如下：
    主    文
宣告甲○○（民國○○年○月○○日生、國民身分證號碼：Ｚ00000000
0號）為受輔助宣告之人。
選定乙○○（民國○○年○月○日生、國民身分證號碼：Ｚ000000000
號）為受輔助宣告之人之輔助人。
聲請費用新臺幣壹仟元由受輔助宣告之人負擔。
    理    由
一聲請意旨略以：聲請人為甲○○之堂兄，甲○○因重度智能障
  礙，雖經屢為延醫診治均不見起色，致精神障礙（或其他心智
  缺陷），不能為意思表示、受意思表示或辨識其意思表示之效
  果，為此聲請對其為監護之宣告等語。
二按法院對於監護之聲請，認為未達民法第14條第1項之程度者
  ，得依民法第15條之1第1項規定，為輔助之宣告，民法第14條
  第3項定有明文；法院對於監護之聲請，認為未達民法第14條
  第1項之程度，而有輔助宣告之原因者，得依職權以裁定變更
  為輔助宣告，亦為民事訴訟法第624條之3第1項所明定。
三經查：聲請人主張之事實，有財團法人台灣省天主教會新竹教
  區附設新竹縣私立長安老人養護中心證明書、竹東榮民醫院診
  斷證明書、戶籍謄本等為據，本院審驗甲○○之精神狀況，其
  對本院訊問回答如下：「（點呼姓名？）點頭，（聲請人是誰
  ？）叔伯兄弟，（住幾樓？）三樓，（父母？）不在了，（住
  這裡？）是，（會不會出去？）不會，（總統是誰？）不知道
  ，（提示100元、10元、5元？）100元、10元、5元，（500元
  買250元物品，剩幾元？）6元，（有無就學？）沒有，（家人
  ？）沒有了，（黃瑞續呢？）不在了，（誰照顧你？）看護，
  （能否行走？）不會，（賣屋來支付安養費用，可不可以？）
  可以，（賣屋會不會處理？）不會，（以前何人照顧你？）伯
  母」等語（見本院98年12月25日訊問筆錄），是甲○○於本院
  訊問時意識清楚，對本院上開訊問內容之回答亦大致清晰，反
  應雖慢但語言表達能力尚可。並斟酌東元醫院所為之鑑定意見
  認：甲○○為重度智能障礙，受到智能障礙影響，其對於一般
  生活事物之處理有明顯困難及限制，無判斷及決策能力。甲○
  ○目前因智能障礙致其為意思表示或受意思表示之能力，顯有
  不足，建議為輔助之宣告等情，有該院99年1月13日東秘總字
  第0980002584號函暨檢附之精神鑑定報告在卷可參。堪信甲○
  ○非完全不能辨識其意思表示之效果，未達應受監護宣告之程
  度，惟其辨識能力顯有不足，從而，聲請人聲請監護宣告，尚
  屬有間，惟甲○○仍有受輔助之必要，爰依職權以裁定為輔助
  之宣告。
四次查：聲請人乙○○為受輔助宣告人之堂兄，有戶籍謄本附卷
  可參；又受輔助宣告人現由乙○○照顧，亦據聲請人陳明在卷
  。茲本院參酌前揭各節，認由乙○○任輔助人，最能符合受輔
  助宣告之人之最佳利益，爰選定乙○○為輔助人。
五爰裁定如主文。
中    華    民    國    99    年    1    月    29    日
                   家事法庭    法  官  謝永昌
正本係照原本作成。
如不服本裁定關於選定輔助人之部分，應於送達後十日內向本院
提出抗告狀，並繳納抗告費新臺幣1千元；其餘關於輔助宣告之部
分，不得抗告。
中    華    民    國    99    年    1    月    29    日
                                書記官  張淑芬

司法院資訊處製作；財團法人民間司法改革基金會備份。
